ACORDAO-COMPLETO-2500940

ACÓRDÃO 1030/2022 ATA 4/2022 - PRIMEIRA CÂMARA

VISTOS, relatados e discutidos estes autos de Monitoramento autuado para verificar o cumprimento, pelo Conselho Federal de Farmácia - CFF, do item 1.7.1 do Acórdão 1927/2016-TCU-Primeira Câmara,
ACORDAM os Ministros do Tribunal de Contas da União, reunidos em sessão da Primeira Câmara, com fundamento no art. 1º, inciso I, da Lei 8.443/1992, em:
9.1. considerar não atendida a determinação contida item 1.7.1 do Acórdão 1927/2016-TCU-Primeira Câmara e aplicar ao responsável, Sr. Walter da Silva Jorge João (CPF: XXX.909.682-XX) , na qualidade de Diretor Presidente do Conselho Federal de Farmácia - CFF, a multa prevista no art. 58, inciso IV, da Lei 8.443/1992, c/c o art. 268, inciso IV, do Regimento Interno do TCU, no valor de R$ 10.000,00 (dez mil reais) , fixando-lhe o prazo de quinze dias, a contar da notificação, para que comprove, perante o Tribunal (art. 214, III, alínea "a", do Regimento Interno do TCU) , o recolhimento da dívida aos cofres do Tesouro Nacional, atualizada monetariamente desde a data deste Acórdão até a data do efetivo recolhimento, se paga após o vencimento, na forma da legislação em vigor;
9.2. autorizar, desde logo, a cobrança judicial da dívida, caso não atendida a notificação, na forma do disposto no art. 28, inciso II, da Lei 8.443/1992;
9.3. reiterar a determinação contida no item 1.7.1 do Acórdão 1927/2016-TCU-Primeira Câmara, concedendo prazo de 30 dias para que as tomadas de contas especiais sejam encaminhadas concluídas a este Tribunal; e
9.4. alertar o responsável de que novo descumprimento da referida determinação, sem causas justificadas, poderá ensejar nova aplicação da multa, em valores mais elevados, e, cumulativamente, determinação cautelar de afastamento temporário do responsável de suas funções, conforme previsão do art. 44 da Lei 8.443/1992.

Monitoramento autuado para verificar o cumprimento, pelo Conselho Federal de Farmácia  CFF, do item 1.7.1 do Acórdão 1.927/2016-Primeira Câmara.

Primeira Câmara

Conselho Federal de Farmácia - CFF.

3. Responsáveis: Walter da Silva Jorge João (CPF: XXX.909.682-XX).

13.1. Ministros presentes: Walton Alencar Rodrigues (Presidente), Vital do Rêgo e Jorge Oliveira.
13.2. Ministro-Substituto convocado: Augusto Sherman Cavalcanti (Relator).

WALTER DA SILVA JORGE JOAO

AUGUSTO SHERMAN

de Monitoramento autuado para verificar o cumprimento do Acórdão 1927/2016-TCU-Primeira Câmara, de 15/03/2016, da relatoria do Ministro Augusto Sherman Cavalcanti, que fez a seguinte determinação ao Conselho Federal de Farmácia (CFF) : 
1.7.1. determinar ao Conselho Federal de Farmácia, com fundamento nos §§1º e 2º do art. 8º da Lei 8443/1992 c/c §§ 1º e 2º do art. 197 do Regimento Interno do Tribunal de Contas da União (RITCU) , que promova, se ainda não o fez, no prazo de cento e oitenta dias, a devida Tomada de Contas Especial no Conselho Regional de Farmácia do Estado de Rondônia em razão do uso irregular das contas Banco do Brasil Agência 3796-6 C/C 20.187-1 e Unicred Porto Velho C/C 983-0, bem como nos recebimentos da Empresa Amazônia Agência de Viagens e Turismo Ltda. a título de aluguéis de imóvel daquele Conselho Regional, no período entre 2010 a 2014, para apuração dos fatos, identificação dos responsáveis e quantificação do dano, encaminhando os resultados da apuração a este Tribunal para julgamento.
HISTÓRICO 
Para esclarecimento acerca dos fatos ocorridos a partir do Acórdão que deu origem a este processo de monitoramento, transcrevo o histórico inicialmente feito na instrução da então Secex-RO (peça 10) :
2. 	A decisão do acórdão monitorado foi comunicada ao Conselho Federal de Farmácia (CFF) por intermédio do Ofício 169/2016-TCU/SECEX-RO, de 30/3/2016 (peça 2) , recebido na entidade em 7/4/2016 (peça 3) . 
3. 	Como a entidade não comprovou a instauração da Tomada de Contas Especial no Conselho Regional de Farmácia do Estado de Rondônia (CRF/RO) , tampouco justificou a mora no cumprimento, expediu-se o Ofício 956/2016-TCU/SECEX-RO, de 17/11/2016 (peça 4) , solicitando informações acerca do cumprimento da determinação. 
4. 	Por meio do Ofício AUDIT.CFF 211/2016, de 7/12/2016 (peça 5) , o Sr. Walter da Silva Jorge João, Diretor-Presidente do CFF, informou que a determinação proferida no Acórdão 1927/2016-TCU-Primeira Câmara constara no Processo Administrativo 1201/2014, que se refere à Prestação de Contas do CRF/RO do exercício de 2013. Relata que o dito processo administrativo fora homologado na 430ª Reunião Plenária do CFF, realizada nos dias 29 e 30/4/2015, onde foram julgadas pela irregularidade com a instauração da Tomada de Contas Especial (TCE) , conforme consta do Acórdão 26.098, publicado no Diário Oficial da União (DOU) , de 2 de maio de 2016, Seção I - pág. 110 (peça 5, p. 2) .
5. 		No mesmo expediente, indicou que os trabalhos da Comissão de Tomada de Contas Especial foram efetuados no período de 14 a 18/3/2016, sendo que o consecutivo Relatório já foi concluído e o processo devidamente formalizado para encaminhamento aos gestores responsáveis à época para justificativas, obedecendo a fase interna da TCE. Acrescentou que, após o recebimento das justificativas, o processo seria encaminhado ao Conselheiro Relator e, após conhecimento e homologação do Plenário, seria, posteriormente, encaminhado para esta Secretaria de Controle Externo.
6. 		Em 28/9/2017, expediu-se o Ofício 732/2017-TCU/SECEX-RO (peça 6) , no qual a Secex-RO solicitou, novamente, informações acerca do cumprimento da determinação. Antes disso, ressalta-se que a Secex-RO já havia solicitado informações, e o CFF respondeu por meio do Ofício AUDIT.CFF.110/2017, de 25/5/2017 (peça 7, p. 3) .
7. 		O CFF, por intermédio OF.AUDIT.CFF. nº 174/2017 (peça 7) , anexou documentos e informou o seguinte:
Atendendo ao solicitado por V.Sª., através do Ofício n° 0732/2017-TCU/SECEX-RO, de 28 de setembro passado, informamos que a situação exposta no Ofício OF.AUDIT.CFF n° 110/2017, de 25 de maio passado, não se alterou, sendo que toda documentação relativa a movimentação bancária ocorrida no Banco do Brasil - Ag. 3796-6 C/C 20.187-1 e Unicred Porto Velho C/C 983-0 e os recibos de aluguel da Empresa Amazônia Agência de Viagens e Turismo Ltda. permanecem sob a guarda do Departamento de Polícia Federal/Superintendência Regional no Estado de Rondônia (grifo nosso) .
8. 		Em 19/2/2018, mais uma vez, expediu-se o Ofício 112/2018-TCU/SECEX-RO (peça 8) , no qual a Secex-RO diligenciou ao CFF acerca do cumprimento da determinação proferida no Acórdão 1927/2016-TCU-Primeira Câmara, da relatoria do Ministro Augusto Sherman Cavalcanti. O diretor-presidente do CFF, por intermédio do OF.AUDIT.CFF. 049/2018 (peça 9) , repetidamente respondeu:
Informamos a V.Sª. que não ocorreu qualquer alteração das informações contidas no Ofício OF.AUDIT.CFF. n° 174/2017, sendo que toda documentação elencada permanece sob a aguarda do Departamento de Polícia Federal/Superintendência Regional no Estado de Rondônia (grifo nosso) .'
Em 5/7/2018, na instrução deste processo, a então Secex-RO concluiu pela realização de diligência à Polícia Federal no Estado de Rondônia, nos seguintes termos (peça 10) :
a) realizar diligência, com fundamento no art. 157 do RI/TCU, à Superintendência Regional da Polícia Federal em Rondônia (SR/DPF/RO) , para que, no prazo de 15 dias, sejam encaminhados os seguintes documentos: 
a.1) informe se foi franqueado o acesso da documentação apreendida no Conselho Regional de Farmácia/RO, decorrente do cumprimento do mandado de busca e apreensão referente ao processo 0013011-28.2015.4.01.4100 - 3ª Vara Federal (IPL 18/2015-4) , ao Conselho Federal de Farmácia;
a.2) informe se diligenciou ao Conselho Federal de Farmácia (CFF) , com o fito de obter cópia da Tomada de Contas Especial decorrente do Acórdão 1927/2016-TCU-Primeira Câmara, tal como solicitara ao CRF/RO no ofício 2101/2016 - IPL 18/2015-4 SR/PF/RO;
a.3) encaminhe cópia, por meio digital, da documentação apreendida no CRF/RO, decorrente do mandado de busca e apreensão expedido pela 3ª Vara Federal de Porto Velho/RO, referente ao processo 0013011-28.2015.4.01.4100 - 3ª Vara Federal; 
b) encaminhar cópia da presente instrução à Superintendência Regional da Polícia Federal em Rondônia (SR/DPF/RO) .
4. 		Em 7/8/2018, por intermédio do Ofício n° 1761/2018 - IPL 0018/2015-4 SR/PF/RO, a Superintendência Regional da Polícia Federal em Rondônia encaminhou o seguinte (peça 13) : 
Em relação aos questionamentos realizados, tenho a esclarecer que: a) Em nenhum momento a Polícia Federal impediu que o CRF/RO obtivesse acesso aos documentos apreendidos, tendo os autos permanecido à disposição da autarquia para as cópias que fossem de seu interesse; b) Não foi realizada diligência no CRF/RO para a obtenção de cópia de tomada de contas, não tendo sido atendido, pelo que se verifica nos autos, o mencionado ofício; c) O auto de apreensão relativo ao CRF/RO consta nas fls. 293-297 do IPL 18/2015, sendo necessário esclarecer que também foram obtidos documentos de interesse do CRF/RO com os investigados. Saliento que, haja vista a elaboração do relatório, os autos foram encaminhados ao MPF/RO e os bens apreendidos ao depósito da Justiça Federal.
Ao EPF Barros para encaminhar este despacho em resposta ao Ofício n° 0401/2018-TCU/SECEX-RO, com urgência. Encaminhe cópia integral dos autos do IPL n° 18/2015.
5.		Em 16/8/2018, a então Secex-RO encaminhou o Ofício de diligência 0514/2018-TCU/SECEX-RO à Procuradoria da República no Estado de Rondônia para que essa encaminhasse os seguintes documentos/ informações (peça 14) : 
a) Cópia, por meio digital, da documentação apreendida no CRF/RO, decorrente do mandado de busca e apreensão expedido pela 3ª Vara Federal de Porto Velho/RO, referente ao processo 0013011-28.2015.4.01.4100 - 3ª Vara Federal, encaminhado ao MPF/RO pela DRCOR/Polícia Federal.
6.		Em 30/10/2018, a então Secex-RO, sem resposta, reiterou, por intermédio do Ofício 0674/2018-TCU/SECEX-RO, diligência à Procuradoria da República no Estado de Rondônia firmando novo prazo de quinze dias para o encaminhamento das informações anteriormente solicitadas (peça 17) . 
7.		Em 7/2/2019, por intermédio do Ofício n° 141/2019/PR/RO/GABPR7-JGAS (peça 19) , a Procuradoria da República no Estado de Rondônia informou que
a documentação apreendida no Conselho Regional de Farmácia de Rondônia - CRF/RO, não foi encaminhado a este Órgão Ministerial'. Acrescenta, ainda que 'Os termos de restituição juntados ao IPL em testilha indicam que parte da documentação apreendida foi restituída ao CRF/RO na data de 19/07/2018 e o restante foi encaminhado à Seção de Depósito e Arquivo Judicial - SEDAJ da Justiça Federal, em PortoVelho/RO. Importa frisar que alguns documentos relativos ao CRF/RO foram apreendidos nas residências dos investigados e foram depositados, igualmente, na SEDAJ.
8.		Em 20/4/2020, em resposta ao Ofício 112/2018/SECEX-RO, de 19/2/2018, referente ao processo TC Processo 027.922/2014-6, por intermédio do Ofício n° 00547/2020-CAU/CFF, o Conselho Federal de Farmácia encaminhou as seguintes informações (peça 20) :
Informamos a Vossa Senhoria, que oficiamos ao MPF questionamentos acerca do IC n° 1.31.000.000244/2016-36 - Acórdão 1927/2016-TCU-Primeira Câmara, haja vista o Auto Circunstanciado de Busca e Arrecadação n° 0013000-28.2015.4.01.4100-3ª Vara Federal, ocorrido aos 12 dias do mês de janeiro de 2016, pela Polícia Federal desse Estado. Em resposta, o MPF informa que o IC, citado acima, se encontra em instrução no âmbito daquele Órgão Ministerial, ressaltando que requisitou à Superintendência da Regional do Departamento de Polícia Federal em Rondônia - SR/DPF/RO a instauração de inquérito policial - IPL para que se proceda a apuração dos fatos.
9.		Em 31/08/2020, a extinta SecexTrabalho fez a proposta de realização de audiência do Presidente do CFF, nos seguintes termos (peça 21) :
realizar audiência, com fundamento no art. 157 do Regimento Interno/TCU, do Sr. Walter da Silva Jorge João, CPF XXX.909.682-XX, Presidente do Conselho Federal de Farmácia em 2016, 2017, 2018, 2019 e 2020, pela omissão na falta de cumprimento à determinação do item 1.7.1 do Acórdão 1927/2016-TCU-Primeira Câmara, em descumprimento ao disposto no art. 268, inciso VII do Regimento Interno/ TCU.
10.	Em ofício de 10/11/2020 (Ofício nº  01416/2020-CAU/CFF, peça 28) , o presidente do CFF, Sr. Walter da Silva Jorge João, em resposta à audiência promovida pelo TCU (peças 23 e 24) , apresentou informações acerca da determinação do item 1.7.1 do Acórdão 1927/2016-TCU-Primeira Câmara, esclarecendo que as TCEs instauradas pelo CFF para apuração de prejuízos no CRF/RO já haviam sido analisadas pelo Conselheiro Relator, mas ainda estavam pendentes de apreciação pelo Plenário do CFF (peças 28 a 36) .
11.	Acrescentou, ainda, que foram anexados novos elementos aos referidos processos, correspondentes aos depoimentos dos envolvidos nos acontecimentos objetos das TCEs colhidos pela PF/RO, mas essas informações não têm uma relação direta na quantificação dos danos, não alterando, portanto o encaminhamento dos trabalhos que estavam em curso no CFF. 
12. 	Encaminhou, também, cópias digitalizadas dos dois relatórios de TCEs, referentes aos exercícios de 2012 e 2013, com as conclusões do CFF após a devida apuração dos fatos ocorridos e a quantificação dos débitos (peças 35 e 36) . 
EXAME TÉCNICO
13.	Como consta do OF.AUDIT.CFF. n° 211/2016, de 7/12/2016, a referida Tomada de Contas Especial foi instaurada pelo CFF, conforme consta do Acórdão n° 26.098/2016 (peça 5) . Os trabalhos da Comissão de Tomada de Contas Especial foram efetuados no período de 14 a 18/3/2016 com o relatório já concluído e encontrava-se na fase de justificativas dos gestores do CRF/RO à época dos fatos. Estava em pleno curso da fase interna o processo da TCE determinada pelo Acórdão 1927/2016-TCU-Primeira Câmara.
14.	Por meio dos ofícios OF.AUDIT.CFF n°110/2017, de 25/05/2017 (peça 43 do TC-Processo 027.922/2014-6) , OF.AUDIT.CFF n°174/2017, de 20/11/2017 (peça 7) e OF.AUDIT.CFF. 049/2018 (peça 9) , o CFF repetidamente justifica o não cumprimento da determinação exarada pelo TCU pelo motivo de toda a documentação relativa aos fatos encontrar-se, à época, sob a guarda da Polícia Federal em Rondônia, esclarecendo que, quando a documentação apreendida fosse devolvida, o CFF faria, de pronto, a instauração da TCE objeto do Acórdão 1927/2016-TCU-Primeira Câmara (peça 7) . 
15.	Finalmente, conforme Ofício nº  01416/2020-CAU/CFF, de 10/11/2020, o CFF, em resposta à audiência promovida pelo TCU informou que não foi omisso, que adotou todos os procedimentos possíveis com relação aos fatos constantes do acórdão e que, após tratativas para acesso aos documentos apreendidos pela PF, obteve as informações e inseriu novos elementos à TCE instaurada, correspondentes aos depoimentos dos envolvidos colhidos pela PF/RO, os quais, entretanto, não acrescentam às análises já empreendidas pela entidade em 2016 (quando da instauração e realização da TCE) .. 
16.	Assim, conforme alegado pelo CFF, de posse dessas novas informações, o CFF pôde encerrar definitivamente as análises da fase interna das TCEs, iniciadas em 2016, restando pendentes da apreciação do Plenário do conselho para sua efetiva conclusão e posterior encaminhamento a este Tribunal. 
17.	Entretanto, passados mais de oito meses desde a última manifestação do CFF, acima referida, e cinco anos desde a deliberação ora monitorada, consulta aos sistemas institucionais do TCU não localizou, até o presente momento, o envio das TCEs a esta Corte por parte do conselho federal, tampouco houve qualquer justificativa da entidade para essa omissão.
18.	Assim, não se mostra razoável aceitar que, após todo esse período, o CFF ainda não tenha concluído a apreciação das referidas contas com vistas ao integral cumprimento da determinação constante do subitem 1.7.1 do Acórdão 1927/2016-TCU-Primeira Câmara.
19.	Nesse diapasão, de se notar também que, nos termos informados na peça 33, somente em 7/10/2020, após, portanto, a expedição dos Ofício 51515/2020-TCU/Seproc e Ofício 51516/2020-TCU/Seproc, datados de 21/9/2020, que comunicaram a audiência ao presidente do CFF sobre suposta omissão do responsável em relação ao deslinde do presente processo, o CRF/RO diligenciou a PF/RO para ter acesso aos documentos apreendidos, mesmo a investigação na Polícia Federal tendo findado em 2019, o que configura atuação completamente passiva e pouco diligente por parte do CRF/RO e do próprio CFF em relação à determinação exarada pelo TCU.
20.	Desse modo, não merecem ser acolhidas as justificativas apresentadas em resposta à audiência, firmando-se o entendimento pelo descumprimento, por parte do CFF, da determinação constante do subitem 1.7.1 do Acórdão 1927/2016-TCU-Primeira Câmara, situação sobre a qual incide o disposto no art. 58, § 1º, da Lei 8.443/1992 e no inciso VII e § 3º do art. 268 do Regimento Interno deste Tribunal - RI/TCU, cabendo, assim, aplicação de multa a essa autoridade por deixar de dar cumprimento à decisão do Tribunal.
21.	Outrossim, a fim de se observar integralmente o art. 243 do Regimento Interno e o subitem 63.1 dos Padrões de Monitoramento aprovados pela Portaria-Segecex 27/2009, entende-se necessário reiterar a determinação não cumprida, para que se cumpra o desiderato deste monitoramento. Ressalta-se que o mencionado subitem 63.1 dos Padrões de Monitoramento determina também a aplicação de multa pelo descumprimento de determinação, em consonância com o estabelecido no art. 58, § 1º, da Lei nº 8.443/1992, e no inciso VII e § 3º do art. 268 do RI/TCU.
22.	Por fim, em atenção ao Memorando-Circular Segecex 33/2014, esclarece-se que a responsabilidade pela irregularidade apontada, qual seja, descumprimento da determinação contida no subitem 1.7.1 do Acórdão 1927/2016-TCU-Primeira Câmara, de 15/03/2016, relatoria do Ministro-Substituto Augusto Sherman Cavalcanti, deve ser atribuída ao Sr. Walter da Silva Jorge João, Presidente do Conselho Federal de Farmácia durante todo o período considerado, uma vez que sua conduta omissiva foi fundamental para a ocorrência da irregularidade. 
CONCLUSÃO
23.	Diante do exposto, verificou-se o descumprimento injustificado de determinação expedida por este Tribunal, motivo pelo qual não devem ser aceitas as justificativas apresentadas pelo CFF em resposta à audiência promovida pelo TCU.
24.	Assim, propõe-se a aplicação da multa prevista no art. 58, § 1º, da Lei nº 8.443/1992 e no inciso VII e § 3º do art. 268 do RI/TCU ao Presidente do CFF e a reiteração da determinação, com fundamento no inciso I do art. 4º da Resolução-TCU 315/2020 e no subitem 63.1 dos Padrões de Monitoramento aprovados pela Portaria-Segecex 27/2009.
PROPOSTA DE ENCAMINHAMENTO
25. 	Ante todo o exposto, submetem-se os autos à consideração superior, propondo:
a) aplicar ao Sr. Walter da Silva Jorge João (CPF XXX.909.682-XX) , Presidente do Conselho Federal de Farmácia desde a prolação do Acórdão 1927/2016-TCU-Primeira Câmara, individualmente, a multa prevista no art. 58, § 1º, da Lei nº 8.443/1992 e no inciso VII e o § 3º do art. 268 do Regimento Interno deste Tribunal, fixando-lhe o prazo de quinze dias, a contar da notificação, para que comprove, perante o Tribunal (art. 214, inciso III, alínea 'a', do Regimento Interno/TCU) , o recolhimento da dívida ao Tesouro Nacional, atualizada monetariamente desde a data do acórdão que vier a ser proferido até a data do efetivo recolhimento, se for paga após o vencimento, na forma da legislação em vigor;
b) autorizar, desde logo, nos termos do art. 28, inciso II, da Lei 8.443/1992, a cobrança judicial da dívida, caso não atendida a notificação;
c) reiterar determinação, com fundamento no inciso I do art. 4º da Resolução-TCU 315/2020 e no subitem 63.1 dos Padrões de Monitoramento aprovados pela Portaria-Segecex 27/2009, para que o Conselho Federal de Farmácia finalize, se ainda não o fez, a devida Tomada de Contas Especial no Conselho Regional de Farmácia do Estado de Rondônia, em razão do uso irregular das contas Banco do Brasil Agência 3796-6 C/C 20.187-1 e Unicred Porto Velho C/C 983-0, bem como nos recebimentos da Empresa Amazônia Agência de Viagens e Turismo Ltda. a título de aluguéis de imóvel daquele Conselho Regional, no período entre 2010 a 2014, para apuração dos fatos, identificação dos responsáveis e quantificação do dano, encaminhando os resultados da apuração a este Tribunal para julgamento no prazo de trinta dias; 
d) encaminhar cópia deste processo, inclusive desta instrução, ao Conselho Federal de Farmácia, a fim de auxiliá-lo no atendimento da determinação acima".
2.	O Sr. Secretário, em exercício, da SecexAdministração manifestou-se de acordo com a proposta (peça 40) .
	É o Relatório.

não há.

Não atuou.

MONITORAMENTO DO ITEM 1.7.1 DO ACÓRDÃO 1927/2016-PRIMEIRA CÂMARA. ATRASO INJUSTIFICADO NO CUMPRIMENTO DA DETERMINAÇÃO. AUDIÊNCIA DO DIRIGENTE RESPONSÁVEL. RAZÕES DE JUSTIFICATIVAS NÃO ACATADAS. MULTA. REITERAÇÃO DA DILIGÊNCIA.

MONITORAMENTO (MON)

Secretaria de Controle Externo da Administração do Estado (SecexAdministração).

Tratam os autos de Monitoramento do cumprimento do item 1.7.1 do Acórdão 1927/2016-TCU-Primeira Câmara, de 15/03/2016, vazado nos seguintes termos: 
	"1.7.1. determinar ao Conselho Federal de Farmácia, com fundamento nos §§1º e 2º do art. 8º da Lei 8443/1992 c/c §§ 1º e 2º do art. 197 do Regimento Interno do Tribunal de Contas da União (RITCU) , que promova, se ainda não o fez, no prazo de cento e oitenta dias, a devida Tomada de Contas Especial no Conselho Regional de Farmácia do Estado de Rondônia em razão do uso irregular das contas Banco do Brasil Agência 3796-6, c/c 20.187-1 e Unicred Porto Velho c/c 983-0, bem como nos recebimentos da Empresa Amazônia Agência de Viagens e Turismo Ltda. a título de aluguéis de imóvel daquele Conselho Regional, no período entre 2010 a 2014, para apuração dos fatos, identificação dos responsáveis e quantificação do dano, encaminhando os resultados da apuração a este Tribunal para julgamento".
2.	A unidade técnica elaborou detalhado histórico dos eventos registrados nos autos, nos termos abaixo: 
"2. 	Para esclarecimento acerca dos fatos ocorridos a partir do Acórdão que deu origem a este processo de monitoramento, transcrevo o histórico inicialmente feito na instrução da então Secex-RO (peça 10) :
2. 	A decisão do acórdão monitorado foi comunicada ao Conselho Federal de Farmácia (CFF) por intermédio do Ofício 169/2016-TCU/SECEX-RO, de 30/3/2016 (peça 2) , recebido na entidade em 7/4/2016 (peça 3) . 
3. 	Como a entidade não comprovou a instauração da Tomada de Contas Especial no Conselho Regional de Farmácia do Estado de Rondônia (CRF/RO) , tampouco justificou a mora no cumprimento, expediu-se o Ofício 956/2016-TCU/SECEX-RO, de 17/11/2016 (peça 4) , solicitando informações acerca do cumprimento da determinação. 
4. 	Por meio do Ofício AUDIT.CFF 211/2016, de 7/12/2016 (peça 5) , o Sr. Walter da Silva Jorge João, Diretor-Presidente do CFF, informou que a determinação proferida no Acórdão 1927/2016-TCU-Primeira Câmara constara no Processo Administrativo 1201/2014, que se refere à Prestação de Contas do CRF/RO do exercício de 2013. Relata que o dito processo administrativo fora homologado na 430ª Reunião Plenária do CFF, realizada nos dias 29 e 30/4/2015, onde foram julgadas pela irregularidade com a instauração da Tomada de Contas Especial (TCE) , conforme consta do Acórdão 26.098, publicado no Diário Oficial da União (DOU) , de 2 de maio de 2016, Seção I - pág. 110 (peça 5, p. 2) .
5. 	No mesmo expediente, indicou que os trabalhos da Comissão de Tomada de Contas Especial foram efetuados no período de 14 a 18/3/2016, sendo que o consecutivo Relatório já foi concluído e o processo devidamente formalizado para encaminhamento aos gestores responsáveis à época para justificativas, obedecendo a fase interna da TCE. Acrescentou que, após o recebimento das justificativas, o processo seria encaminhado ao Conselheiro Relator e, após conhecimento e homologação do Plenário, seria, posteriormente, encaminhado para esta Secretaria de Controle Externo.
6. 	Em 28/9/2017, expediu-se o Ofício 732/2017-TCU/SECEX-RO (peça 6) , no qual a Secex-RO solicitou, novamente, informações acerca do cumprimento da determinação. Antes disso, ressalta-se que a Secex-RO já havia solicitado informações, e o CFF respondeu por meio do Ofício AUDIT.CFF.110/2017, de 25/5/2017 (peça 7, p. 3) .
7. 	O CFF, por intermédio OF.AUDIT.CFF. nº 174/2017 (peça 7) , anexou documentos e informou o seguinte:
Atendendo ao solicitado por V.Sª., através do Ofício n° 0732/2017-TCU/SECEX-RO, de 28 de setembro passado, informamos que a situação exposta no Ofício OF.AUDIT.CFF n° 110/2017, de 25 de maio passado, não se alterou, sendo que toda documentação relativa a movimentação bancária ocorrida no Banco do Brasil - Ag. 3796-6 C/C 20.187-1 e Unicred Porto Velho C/C 983-0 e os recibos de aluguel da Empresa Amazônia Agência de Viagens e Turismo Ltda. permanecem sob a guarda do Departamento de Polícia Federal/Superintendência Regional no Estado de Rondônia (grifo nosso) .
8. 	Em 19/2/2018, mais uma vez, expediu-se o Ofício 112/2018-TCU/SECEX-RO (peça 8) , no qual a Secex-RO diligenciou ao CFF acerca do cumprimento da determinação proferida no Acórdão 1927/2016-TCU-Primeira Câmara, da relatoria do Ministro Augusto Sherman Cavalcanti. O diretor-presidente do CFF, por intermédio do OF.AUDIT.CFF. 049/2018 (peça 9) , repetidamente respondeu:
Informamos a V.Sª. que não ocorreu qualquer alteração das informações contidas no Ofício OF.AUDIT.CFF. n° 174/2017, sendo que toda documentação elencada permanece sob a aguarda do Departamento de Polícia Federal/Superintendência Regional no Estado de Rondônia (grifo nosso) ."
3.	Em 5/7/2018, na instrução deste processo, a então Secex-RO concluiu pela realização de diligência à Polícia Federal no Estado de Rondônia, nos termos a seguir (peça 10) :
"a) realizar diligência, com fundamento no art. 157 do RI/TCU, à Superintendência Regional da Polícia Federal em Rondônia (SR/DPF/RO) , para que, no prazo de 15 dias, sejam encaminhados os seguintes documentos: 
a.1) informe se foi franqueado o acesso da documentação apreendida no Conselho Regional de Farmácia/RO, decorrente do cumprimento do mandado de busca e apreensão referente ao processo 0013011-28.2015.4.01.4100 - 3ª Vara Federal (IPL 18/2015-4) , ao Conselho Federal de Farmácia;
a.2) informe se diligenciou ao Conselho Federal de Farmácia (CFF) , com o fito de obter cópia da Tomada de Contas Especial decorrente do Acórdão 1927/2016-TCU-Primeira Câmara, tal como solicitara ao CRF/RO no ofício 2101/2016 - IPL 18/2015-4 SR/PF/RO;
a.3) encaminhe cópia, por meio digital, da documentação apreendida no CRF/RO, decorrente do mandado de busca e apreensão expedido pela 3ª Vara Federal de Porto Velho/RO, referente ao processo 0013011-28.2015.4.01.4100 - 3ª Vara Federal; 
b) encaminhar cópia da presente instrução à Superintendência Regional da Polícia Federal em Rondônia (SR/DPF/RO) ".
4. 	Em 7/8/2018, por intermédio do Ofício n° 1761/2018 - IPL 0018/2015-4 SR/PF/RO, a Superintendência Regional da Polícia Federal em Rondônia encaminhou a seguinte informação (peça 13) : 
"Em relação aos questionamentos realizados, tenho a esclarecer que: a) Em nenhum momento a Polícia Federal impediu que o CRF/RO obtivesse acesso aos documentos apreendidos, tendo os autos permanecido à disposição da autarquia para as cópias que fossem de seu interesse; b) Não foi realizada diligência no CRF/RO para a obtenção de cópia de tomada de contas, não tendo sido atendido, pelo que se verifica nos autos, o mencionado ofício; c) O auto de apreensão relativo ao CRF/RO consta nas fls. 293-297 do IPL 18/2015, sendo necessário esclarecer que também foram obtidos documentos de interesse do CRF/RO com os investigados. Saliento que, haja vista a elaboração do relatório, os autos foram encaminhados ao MPF/RO e os bens apreendidos ao depósito da Justiça Federal.
Ao EPF Barros para encaminhar este despacho em resposta ao Ofício n° 0401/2018-TCU/SECEX-RO, com urgência. Encaminhe cópia integral dos autos do IPL n° 18/2015".
5.	Em 16/8/2018, a então Secex-RO expediu o Ofício de Diligência 0514/2018-TCU/SECEX-RO à Procuradoria da República no Estado de Rondônia para que essa enviasse os seguintes documentos/informações (peça 14) : 
"a) Cópia, por meio digital, da documentação apreendida no CRF/RO, decorrente do mandado de busca e apreensão expedido pela 3ª Vara Federal de Porto Velho/RO, referente ao processo 0013011-28.2015.4.01.4100 - 3ª Vara Federal, encaminhado ao MPF/RO pela DRCOR/Polícia Federal".
6.	Em 30/10/2018, a então Secex-RO, sem resposta, reiterou, por intermédio do Ofício 0674/2018-TCU/SECEX-RO, diligência à Procuradoria da República no Estado de Rondônia firmando novo prazo de quinze dias para o encaminhamento das informações anteriormente solicitadas (peça 17) . 
7.	Em 7/2/2019, por intermédio do Ofício n° 141/2019/PR/RO/GABPR7-JGAS (peça 19) , a Procuradoria da República no Estado de Rondônia informou que:
"a documentação apreendida no Conselho Regional de Farmácia de Rondônia - CRF/RO, não foi encaminhado a este Órgão Ministerial". Acrescenta, ainda que "Os termos de restituição juntados ao IPL em testilha indicam que parte da documentação apreendida foi restituída ao CRF/RO na data de 19/07/2018 e o restante foi encaminhado à Seção de Depósito e Arquivo Judicial - SEDAJ da Justiça Federal, em PortoVelho/RO. Importa frisar que alguns documentos relativos ao CRF/RO foram apreendidos nas residências dos investigados e foram depositados, igualmente, na SEDAJ".
8.	Em 16/04/2020, em resposta ao Ofício 112/2018/SECEX-RO, de 19/2/2018, referente ao processo TC Processo 027.922/2014-6, por intermédio do Ofício n° 00547/2020-CAU/CFF, o Conselho Federal de Farmácia encaminhou as seguintes informações (peça 20) :
"Informamos a Vossa Senhoria, que oficiamos ao MPF questionamentos acerca do IC n° 1.31.000.000244/2016-36 - Acórdão 1927/2016-TCU-Primeira Câmara, haja vista o Auto Circunstanciado de Busca e Arrecadação n° 0013000-28.2015.4.01.4100-3ª Vara Federal, ocorrido aos 12 dias do mês de janeiro de 2016, pela Polícia Federal desse Estado. Em resposta, o MPF informa que o IC, citado acima, se encontra em instrução no âmbito daquele Órgão Ministerial, ressaltando que requisitou à Superintendência da Regional do Departamento de Polícia Federal em Rondônia - SR/DPF/RO a instauração de inquérito policial - IPL para que se proceda a apuração dos fatos".
9.	Em 31/08/2020, a extinta SecexTrabalho fez a proposta de realização de audiência do Presidente do CFF, nos termos abaixo indicados (peça 21) :
"realizar audiência, com fundamento no art. 157 do Regimento Interno/TCU, do Sr. Walter da Silva Jorge João, CPF 028.909.682-00, Presidente do Conselho Federal de Farmácia em 2016, 2017, 2018, 2019 e 2020, pela omissão na falta de cumprimento à determinação do item 1.7.1 do Acórdão 1927/2016-TCU-Primeira Câmara, em descumprimento ao disposto no art. 268, inciso VII do Regimento Interno/ TCU".
10.	Em ofício de 10/11/2020 (Ofício nº  01416/2020-CAU/CFF, peça 28) , o Diretor Presidente do CFF, Sr. Walter da Silva Jorge João, em resposta à audiência promovida pelo TCU (peças 23 e 24) , apresentou informações acerca da determinação do item 1.7.1 do Acórdão 1927/2016-TCU-Primeira Câmara, esclarecendo que as TCEs instauradas pelo CFF para apuração de prejuízos no CRF/RO já haviam sido analisadas pelo Conselheiro Relator, mas ainda estavam pendentes de apreciação pelo Plenário do CFF (peças 28 a 36) .
11.	Acrescentou, ainda, que foram anexados novos elementos aos aludidos processos, correspondentes aos depoimentos dos envolvidos nos acontecimentos objetos das TCEs colhidos pela PF/RO, mas essas informações não têm uma relação direta na quantificação dos danos, não alterando, portanto, o encaminhamento dos trabalhos que estavam em curso no CFF. 
12. 	Remeteu, também, cópias digitalizadas dos dois relatórios de TCEs, referentes aos exercícios de 2012 e 2013, com as conclusões do CFF após a devida apuração dos fatos ocorridos e a quantificação dos débitos (peças 35 e 36) .
13.	Analisando a resposta enviada pelo Diretor Presidente do CFF, a unidade técnica destaca que, após um longo período de instrução, de dezembro de 2016 a novembro de 2020, a Entidade finalmente encerrou as análises da fase interna das TCE's, restando pendente apenas a apreciação das mesmas pelo Plenário do Conselho (§§ 15 e 16 da instrução) .
14.	Não obstante, até a data da instrução, em agosto de 2021, as mencionadas  TCE's ainda não haviam sido remetidas a este Tribunal, interregno que, na visão da unidade técnica, não se mostra razoável (§§ 17 e 18 da instrução) , o que, juntamente com outros atrasos não justificáveis, que deram ensejo à audiência do dirigente máximo do CFF, apenas a partir da qual foram ultimadas providências já possíveis de serem realizadas há pelo menos um ano (§ 19 da instrução) , demonstram conduta passiva e pouco diligente do responsável.
15.	Por essas razões, a SecexAdministração propõe que as razões de justificativas não sejam acolhidas, pelo que, em razão do descumprimento injustificado da determinação sob monitoramento, seja aplicada ao responsável, Walter da Silva Jorge João, Diretor Presidente do Conselho Federal de Farmácia, a multa prevista no art. 58, inciso IV, da Lei nº 8.443/92 (§§ 20 e 22 da instrução) , e novamente reiterada a determinação não cumprida (§ 21 da instrução) .
16.	Por todo o exposto, concordo com as análises e propostas uniformemente oferecidas pela unidade técnica. Complemento tais propostas, entretanto, no sentido de que seja o responsável alertado de que novo descumprimento, sem causas justificadas, da determinação poderá ensejar nova aplicação da multa, em valores mais elevados, e, cumulativamente, a determinação cautelar de afastamento temporário do responsável de suas funções, conforme previsão do art. 44 da Lei 8.443/92.
	Nesses termos, manifesto-me por que o Tribunal aprove o Acórdão que ora submeto à deliberação deste Colegiado.
TCU, Sala das Sessões, em 22 de fevereiro de 2022. 
AUGUSTO SHERMAN CAVALCANTI
Relator